【裁判字號】    97,簡上,21
【裁判日期】    970528
【裁判案由】    給付票款
【裁判全文】
臺灣板橋地方法院民事判決              97年度簡上字第21號
上  訴  人  乙○○
訴訟代理人  陳博文律師
複代理人    余忠益律師
被上訴人    元亢國際有限公司
法定代理人  甲○○
訴訟代理人  舒正本律師
複代理人    王俊權律師
上列當事人間請求給付票款事件，上訴人對於中華民國96年11月
21日臺灣板橋地方法院板橋簡易庭95年度板簡字第6933號第一審
判決提起上訴，經本院於97年5 月14日言詞辯論終結，判決如下
：
    主  文
原判決廢棄。
被上訴人應給付上訴人新台幣壹佰萬元，及自民國九十五年十一
月一日起至清償日止，按週年利率百之六計算之利息。
第一、二審訴訟費用由被上訴人負擔。
    事實及理由
壹、程序部份：按不變更訴訟標的，而補充或更正事實上或法律
    上之陳述者，非為訴之變更或追加，民事訴訟法第256 條定
    有明文。本件上訴人起訴時，即已陳明因被上訴人先前向伊
    借款新台幣（下同）2,890,000 元，遂簽發系爭票據以為清
    償，爰依票據之法律關係，請求被上訴人給付票款。嗣後於
    本院審理時，又陳明係訴外人陳麗玲向上訴人借款
    2,890,000 元，並以被上訴人公司法定代理人甲○○所有之
    坐落台北市○○○路○段82號2 樓之房屋所有權狀，及甲○
    ○簽發之本票作為擔保，嗣甲○○為取回上開房屋所有權狀
    及本票，遂以現金1,890, 000元並簽發系爭支票交付上訴人
    ，爰依票據之法律關係請求被上訴人給付票款，並未變更其
    請求之訴訟標的，僅係就其在原審所陳前揭訴訟標的補充及
    更正其事實上之陳述而已，揆諸前開說明，非為訴之變更或
    追加，合先敘明。
貳、實體部份：
一、本件上訴人主張：被上訴人之法定代理人甲○○，為擔保訴
    外人陳麗玲於95年8 月中旬向上訴人之借款金額計2,890,00
    0 元，遂提出其所有坐落台北市○○○路○ 段82號2 樓房屋
    之所有權狀及本票作為還款之擔保；嗣甲○○為取回伊先前
    交付之所有權狀及本票，乃於95年10月2 日以現金1,890,00
    0 元及系爭面額為1,000,000 元之支票，交付上訴人以換回
    上述所有權狀及本票，惟屆期支票卻未獲兌現，爰依票據之
    法律關係請求被上訴人給付1,000,000 元，及自95年11月1
    日起至清償日止，按週年利率百分之6 計算之利息等語，原
    審為上訴人敗訴之判決，上訴人不服提起上訴，並聲明：(一)
    、原判決廢棄。(二)、上開廢棄部分，被上訴人應給付上訴人
    1, 000,000元，及自95年11月1 日起至清償日止，按年息百
    分之6 計算之利息。
二、被上訴人則以：
(一)、被上訴人於95年9 月11日透過訴外人陳麗玲向上訴人借款1,
    320,000 元，因上訴人要求每10天支付利息680,000 元，並
    以被上訴人名義簽發面額各2,000,000 元之支票及本票，同
    時交付台北市○○○路○ 段82號2 樓之不動產所有權狀予上
    訴人為擔保。惟上訴人受清償後，僅交還上述房屋之所有權
    狀，遲未返還上述面額2,000,000 元之本票予被上訴人。被
    上訴人並未於95年8月間向上訴人借款2,890,000元。
(二)、系爭支票原係被上訴人需款時，欲委託訴外人陳麗玲向外調
    現所開立，嗣後因陳麗玲告知被上訴人系爭支票已遺失，被
    上訴人遂申報掛失止付，被上訴人未曾持系爭支票向任何人
    借款。上訴人取得系爭支票顯係取自無權利人之手，或未支
    付任何對價而取得系爭支票，依票據法第14條規定，即不得
    享有優於其前手之權利。
(三)、被上訴人並聲明：請求駁回上訴。
三、上訴人主張其執有被上訴人簽發之系爭支票，屆期提示未獲
    兌現之事實，業據其提出與所述相符之支票及退票理由單各
    1 紙附原審卷內為證（見原審卷第7 、8 頁），被上訴人則
    否認曾交付系爭支票予上訴人，並以前揭情詞置辯。故本件
    應審究者厥為：上訴人是否得依據票據之法律關係，向被上
    訴人請求本件票款？茲論述如下：
(一)、按支票雖為無因證券，然發票人非不得以自己與執票人間所
    存之抗辯事由，對抗執票人。如發票人提出其基礎原因關係
    不存在之對人抗辯，執票人自應就其基礎原因關係存在之積
    極事實，負舉證責任。本件上訴人主張系爭票據，係被上訴
    人為取回原先擔保訴外人陳麗玲向上訴人計2,890,000 元之
    借款所質押之權狀及本票，遂簽發系爭票據交予上訴人，惟
    為被上訴人所否認，則上訴人對於上述主張之積極事實，自
    應負舉證之責。
(二)、經查，證人陳麗玲於原審96年11月7 日審理時，到庭具結證
    稱：「（問：上訴人說他在95年8 月25日匯款340,000 元予
    五本玖拾玖有限公司、匯款410,000 元予松樺環保公司，另
    於95年8 月31日、同年9 月11日及同年9 月20日分別匯款74
    萬元、875,000 元及525,000 元予良城國際公司，合計2,89
    0,000 元，裡面有你拿被上訴人簽發或背書之支票去向上訴
    人調現？上述帳戶是你跟上訴人講的？你跟松樺環保公司及
    良城國際公司是何關係？）那2,890,000 元是我們五本玖拾
    玖股份有限公司向上訴人借款，是用甲○○的票去借，以前
    開始借的時候沒有票，是拿甲○○權狀去抵押。那五筆借款
    是我跟上訴人講，叫他把錢匯進那幾個公司帳戶。五本玖拾
    玖股份有限公司是我開的，松樺環保公司及良城國際公司是
    要還他們生意往來款項。那2,890,000 元借款一開始並沒有
    拿支票去，是用所有權狀抵押，所以並不是借用被上訴人的
    票去調現，而是我直接去跟上訴人借款。所以那五個帳戶匯
    入的款項都是我跟乙○○講的。」等語，上訴人並提出其個
    人及其配偶廖文燕之匯款回條聯、傳真單、往來明細查詢報
    表、匯款查詢單文件各1 份，上述匯款記錄上分別記載有：
    1.上訴人配偶廖文燕於95年8 月25日匯款340,000 元至寶華
    商業銀行城東分行予五本玖拾玖股份有限公司。2.上訴人配
    偶廖文燕於95年8 月25日匯款410,000 元至第一商業銀行北
    屯分行予松樺環保事業股份有限公司。3.上訴人於95年8 月
    31 日 匯款752,868 元至寶華商業銀行城東分行予五本玖拾
    玖股份有限公司。4.上訴人於95年9 月11日匯款875,000 元
    至兆豐商業銀行東內湖分行予良城國際有限公司。5.上訴人
    於95 年9月20日匯款525,000 元至兆豐商業銀行東內湖分行
    予良城國際有限公司等5 筆交易記錄，核與證人陳麗玲上開
    所述向上訴人所為之借款時間、金額、匯款方式等均大致相
    符，再參酌被上訴人復不否認曾透過陳麗玲以權狀及本票向
    上訴人借款及曾借票予陳麗玲供其向外調現週轉之事實（見
    原審卷第33頁），足見證人陳麗玲確實曾於上開時日，分別
    持被上訴人法定代理人甲○○所有之權狀或伊簽發之票據為
    擔保，而向上訴人借得款項共計2,890,000 元，此一事實，
    可資認定。
(二)、再查，證人陳麗玲於96年5 月18日在臺灣板橋地方法院檢察
    署96年度偵字第9322號檢察事務官詢問時答稱：「（問：有
    無看過系爭票據）有，在95年9 月底在中和市○○路176 號
    15樓之3 ，甲○○有拿這張票給我背書，因為甲○○之前幫
    我們五本玖拾玖公司周轉，她拿自己的權狀去辦理質押還是
    其他手續，當時她權狀急著要用，所以她要還錢把權狀拿回
    來，因為現金不夠清償，所以差額開立這張100 萬元支票交
    給乙○○，因為之前是五本玖拾玖公司要周轉，所以她拿給
    我背書，我是負責人，我總共背了二次，因為甲○○以為要
    背在虛線裡面，所以第二天發現有誤，叫我再背一次。」、
    「甲○○沒有把支票交給我去周轉，……，當天背書完後的
    第一個上班日她就把現金及支票拿去跟乙○○換回權狀，第
    一個上班日我有接到乙○○的電話，乙○○跟我說甲○○本
    來要給她現金票，但是因為戶頭裡面沒錢無法兌現，所以才
    直接拿現金給她，後來票有沒有拿回來我不知道，這張票我
    完全沒有經手」等語，此有該日訊問筆錄1 件在卷可稽。據
    證人陳麗玲所陳述之上開供詞，足信上訴人主張：被上訴人
    為換回之前擔保訴外人陳麗玲之2,890,000 元之借款而質押
    之不動產所有權狀及本票，乃於95年10月2 日以現金1,890,
    000 元及系爭面額為1,000, 000元之支票，交付上訴人以換
    回上述所有權狀及本票之事實，應為真實可採信。
(三)、被上訴人雖抗辯：系爭支票原係被上訴人委託訴外人陳麗玲
    向外調現所開立，嗣後因故遺失，被上訴人已申報掛失止付
    云云。惟查，被上訴人之法定代理人甲○○因誣告他人涉嫌
    侵占系爭票據之事，業經臺灣板橋地方法院檢察署檢察官以
    96年度偵字第9106號簡易判決處刑書聲請簡易處刑在案，上
    訴人於上開偵查案件警詢時供述：「支票及金額是甲○○所
    簽發並交付予我，為何掛失我不知道」綦詳，證人陳麗芬並
    已證稱系爭支票係由甲○○先交予其背書後再交付上訴人等
    語，詳如上述，並有該偵查案件聲請簡易判決處刑書1 紙在
    卷可稽，足見系爭支票並未如被上訴人所稱已遺失，應確實
    為被上訴人法定代理人甲○○簽發後，交付予被上訴人。被
    上訴人所辯上訴人為惡意取得系爭票據云云，即無可取。
(四)、綜上所述，上訴人之前曾借貸2,890,000 元予訴外人陳麗玲
    ，並以被上訴人法定代理人所有之權狀及票據為借款之擔保
    ，則被上訴人嗣後欲取回其因擔保陳麗玲上開借款質押之權
    狀及本票，進而簽發系爭支票代為清償陳麗玲對上訴人之借
    款，其自應依票據上之記載，負票據法上發票人之責任。而
    被上訴人對於系爭票據係其簽發並不爭執，復無法舉出有何
    無庸付款之抗辯事由存在，以限制上訴人行使票據上之權利
    上訴人既以證明兩造間票據原因關係存在，被上訴人自應按
    照票載文義負擔票據付款責任。
四、從而，上訴人本於票據之法律關係，請求被上訴人給付票款
    1,000,000 元及自票據提示日之翌日即95年11月1 日起至清
    償日止，按週年利率百分之六計算之利息，為有理由，應予
    准許。上訴意旨指摘原判決不當，求予廢棄改判，為有理由
    ，爰由本院予以廢棄改判，如主文第2 項所示。
五、本件判決基礎已臻明確，兩造其餘陳述及舉證，經本院審究
    後認於本院判決無影響，爰不另一一論述，併此敘明。
六、據上論結，本件上訴為有理由，依民事訴訟法第436 條之1
    第3 項、第450 條、第78條，判決如主文。
中    華    民    國    97    年    5     月    28    日
                  民事第三庭  審判長法  官  朱耀平
                ?????? ??? 法  官  陳映如
                                    法  官  邱育佩
以上正本證明與原本無異
本判決不得上訴
中    華    民    國    97    年    5     月    29    日
                                    書記官  林兆嘉


司法院資訊處製作；財團法人民間司法改革基金會備份。
